【裁判字號】    98,毒抗,179
【裁判日期】    980219
【裁判案由】    聲請觀察勒戒
【裁判全文】
臺灣高等法院臺中分院刑事裁定         98年度毒抗字第179號
抗  告  人
即  被  告  甲○○
上列抗告人因聲請觀察勒戒案件，不服臺灣南投地方法院中華民
國97年12月30日第一審裁定（97年度毒聲字第70號，聲請案號：
臺灣南投地方法院檢察署97年度聲觀字第 213號），提起抗告，
本院裁定如下：
    主  文
抗告駁回。
    理  由
一、按辯護人所為事實上陳述，經抗告人嗣後更正者，其效力為
    何，刑事訴訟法並無明文表示。就此，民事訴訟法第72條則
    明白規定：「訴訟代理人事實上之陳述，經到場之當事人本
    人即時撤銷或更正者，不生效力。」觀諸其立法目的，乃在
    於保障當事人之利益，而刑事訴訟法亦強調被告程序主體性
    及其權益之保障，此點不因民、刑事訴訟程序本質上略有歧
    異而不同，此時應類推適用民事訴訟法第72條，認為辯護人
    所為事實上陳述，經抗告人嗣後更正者，亦不生效力。本件
    抗告人曾先後於 98年1月17日及98年2月4日各提出一份抗告
    理由書，然此兩份理由書就抗告人是否施用毒品乙節相互矛
    盾，因此，本院持上揭說明，認抗告人98年2月4日親自書寫
    之補充理由具有更正 98年1月17日辯護人代為撰狀（此情抗
    告人於98年2月4日補充理由中說明）抗告理由之效力。故本
    院僅審酌抗告人98年2月4日提出之抗告意旨，合先敘明。
二、抗告意旨略以：抗告人對於檢察官聲請觀察勒戒之施用毒品
    事實坦承不諱，然其乃符合毒品危害防制條例第21條「違犯
    毒品危害防制條例第10條之罪，於犯罪未經發覺前，自動向
    行政院衛生署指定之醫療機構請求治療，但於治療中遭查獲
    」之要件，因此，檢察官應不起訴而起訴，屬違法起訴；原
    審法院應下不受理判決而為准予觀察、勒戒之裁定，顯有違
    誤。故請求撤銷原審裁定。
三、復按毒品危害防制條例第21條規定：「犯第10條之罪者，於
    犯罪未發覺前，自動向行政院衛生署指定之醫療機構請求治
    療，醫療機構免將請求治療者送法院或檢察機關。依前項規
    定治療中經查獲之被告或少年，應由檢察官為不起訴之處分
    或由少年法院（地方法院少年法庭）為不付審理之裁定。但
    以一次為限。」所稱「依前項規定治療中經查獲」，係指犯
    同條例第10條之罪，於犯罪未發覺前，自動向行政院衛生署
    指定之醫療機構請求治療，而於治療中始查獲該未發覺之罪
    者而言；倘係治療中再犯施用毒品之罪而被查獲，自不包括
    在內（最高法院96年度台上6478號、97年度台非字第314號
    、98年度台上字第338號等判決可資參照）。
四、經查，本件原審裁定認抗告人於97年11月1日8時30分許回溯
    96小時內之某時有施用海洛因之行為，此事實為抗告人於自
    書之抗告補充理由所不否認。抗告人主張其符合毒品危害防
    制條例第21條之要件，並提出衛生署草屯療養院98年2月2日
    第0000000號診斷證明書，載明抗告人「於97年10月6日至本
    院美沙冬門診治療至今」，欲證明抗告人於警查獲之前已主
    動向行政院衛生署草屯療養院請求治療一情，惟依上開說明
    ，本件抗告人並非於治療中遭警查獲治療前未經發覺之罪，
    乃係於治療期間（97年11月1日8時30分許回溯96小時內之某
    時點）又再犯施用第一級毒品之罪，即與前揭毒品危害防制
    條例第21條所定「應不起訴」之要件有所不符。故原審所為
    觀察勒戒之裁定尚無不當，抗告人提起本件抗告，並無理由
    ，應予駁回。
據上論斷，應依刑事訴訟法第 412條，裁定如主文。
中    華    民    國    98    年    2     月    19    日
            刑事第八庭  審判長法  官  羅  得  村
                              法  官  劉  榮  服
                              法  官  張  靜  琪
上列正本證明與原本無異。
不得抗告。
                              書記官  陳  俞  豪
中    華    民    國    98    年    2     月    19    日


司法院資訊處製作；財團法人民間司法改革基金會備份。
